臺灣板橋地方法院刑事判決　　　　　　　94年度自更字第6 號
　　自　訴　人　元進紗布有限公司
　　代　表　人　丙○○
　　自訴代理人　丁榮聰律師
　　被　　　告　甲○○
　　　　　　　　戊○○
　　上　二　人
　　選任辯護人　莊柏林律師
上列被告等因損害債權案件，經自訴人提起自訴，本院於中華民
國九十三年八月十二日為判決，經自訴人及被告甲○○提起上訴
，由臺灣高等法院於九十四年三月三十一日撤銷原判決發回本院
，本院更為判決如下：
    主  文
甲○○共同連續債務人於將受強制執行之際，意圖損害債權人之
債權，而處分其財產，處有期徒刑陸月，如易科罰金，以參佰元
折算壹日。
戊○○共同連續債務人於將受強制執行之際，意圖損害債權人之
債權，而處分其財產，處有期徒刑肆月，如易科罰金，以參佰元
折算壹日。
    事　實
一、緣元進紗布有限公司（下稱元進公司）執有如附表一所示由
    甲○○背書之支票二十八紙，其面額合計為新臺幣（下同）
    二千五百十八萬一千七百八十一元，詎屆期經元進公司提示
    均未獲兌現，元進公司遂向臺灣臺北地方法院訴請甲○○給
    付該等票據金額及利息，由該院臺北簡易法庭於民國（下同
    ）九十年四月二十五日，以九十年度北簡字第四一八八號宣
    示判決筆錄宣示甲○○應如數給付該等票據金額及利息，並
    准予假執行，該判決於九十年六月七日確定，元進公司則於
    九十年五月十四日，依前開宣示判決筆錄向臺灣桃園地方法
    院聲請強制執行甲○○所有之宏得螺絲工業股份有限公司（
    下稱宏得公司）股份共二十五萬股，該院民事執行處乃於九
    十年六月四日以桃院丁民執三字第八五七一號核發執行命令
    在案。詎甲○○於將受強制執行之際，竟意圖損害債權人元
    進公司之上開債權，於九十二年七月四日，將其所有之上開
    股份，以四百二十五萬元之代價，出售予具有犯意聯絡之胞
    兄乙○○（業經本院以九十二年度自字第三○九號刑事判決
    判處有期徒刑六月，如易科罰金，以三佰元折算一日，緩刑
    三年），並申請由經濟部中部辦公室於九十二年九月二十四
    日以經授中字第○九二三二七一一一九號核准完成該項公司
    變更事項登記。
二、又甲○○承前概括犯意，與戊○○間基於意圖損害債權之犯
    意聯絡，將附表二及附表三所示之不動產，由甲○○以夫妻
    贈與名義移轉登記為戊○○所有，嗣元進公司分別對之提起
    塗銷所有權移轉登記訴訟，經本院於九十年六月二十七日以
    九十年度重訴字第三三六號、臺灣臺中地方法院於九十一年
    五月二十一日以九十一年度訴字第三二一號判處元進公司勝
    訴，且均確定在案，甲○○、戊○○二人即負有將該等不動
    產所有權移轉登記塗銷之義務。詎戊○○與甲○○竟共同基
    於前述意圖損害自訴人債權之概括犯意，先於九十一年四月
    二十四日，由戊○○將附表二編號六及十所示之不動產移轉
    登記予蔡新彬；復於同年五月八日，共同將附表二編號四及
    七所示之不動產移轉登記予佺新企業股份有限公司（下稱佺
    新公司），而連續處分其財產。
三、案經元進紗布有限公司提起自訴，經本院九十三年八月十二
    日以九十二年度自字第三○九號判決被告甲○○出售其持有
    宏得螺絲工業股份有限公司股份部分，處有期徒刑六月，如
    易科罰金，以銀元三佰元折算一日，其餘被訴部分及被告戊○○被訴部分均不受理；自訴人及被告甲○○均不服提起上
    訴，由臺灣高等法院九十四年三月三十一日以九十三年度上
    易字第一九六四號撤銷原判決發回本院，本院乃依通常審判
    程序更為審理。
    理　由
甲、程序方面
壹、關於本件自訴提起之程序合法與否，茲說明如下：
  　自訴人於本院更為審理時，主張以：其係於九十二年十一月
    六日申請調閱如附表二、三所示各土地暨建物登記謄本時，
    始知前由被告甲○○贈與移轉登記予被告戊○○所有之座落
    臺中市○區○○○段000000000地號之土地及同段
    一二六○六建號之房屋，於九十一年五月二十四日辦畢所有
    權移轉登記予佺新企業股份有限公司；另被告戊○○將同前
    由被告甲○○移轉登記之座落臺中市○區○○段○三三二地
    號之土地及同段○四一一六建號房屋，於九十一年七月三十
    日辦畢所有權移轉登記予蔡新彬，自訴人遂於九十二年十一
    月二十五日，對被告戊○○提起本件自訴；至被告甲○○部
    分，則係自訴代理人於本院九十二年自字第三○九號前案審
    理期日論告時，始知其亦參與上述不動產之脫產行為，乃以
    言詞追加自訴，有自訴人提出之臺北縣板橋地政事務所九十
    二年十一月六日列印之土地暨建物登記謄本，以及本院九十
    二年自字三○九號卷九十三年七月二十九日審判筆錄等足為
    證明。而被告甲○○、戊○○二人，對於前述該管地政機關
    掣發土地、建物登記謄本之真正及其上記載內容，均未有爭
    執，已足認自訴人所提該等文書係屬真正；況被告暨選任辯
    護人亦未提出其他證據資料，供為認定自訴人提起本件自訴
    ，顯逾知悉被告二人暨其等犯罪行為發生時起之六個月告訴
    期間。職是之故，自訴人關於本件自訴之提起，尚未逾刑事
    訴訟法第二百三十七條第一項所定期間，本件自訴程序係屬
    合法，先為說明。
貳、證據部分
    一、證據能力之認定
        訊據被告甲○○、戊○○於本院審理程序時，關於本件
        自訴人前於本院九十三年度自字第三○九號一案審理中
        ，提出如該案卷附自證一至自證九之證據資料，以及臺
        灣高等法院九十三年度上易字第一九六四號案卷附之各
        該書證，乃至於本院更為審理程序中，所提各該文書證
        據資料，均明確表示對該等資料之證據能力並無意見（
        參本院九十四年自更字六號卷之九十四年九月八日審判
        筆錄第三頁），因認上述各案卷附文書資料，均具備證
        據能力，得為認定本件犯罪事實所依憑之證據。
    二、證據調查之聲請
        被告暨選任辯護人於九十四年五月二十六日本院準備程
        序中，請求傳喚證人乙○○、庚○○及己○○，以為證
        明被告甲○○、戊○○有無如自訴人所指訴之犯罪事實
        ；自訴人則以：前述證人均經辯護人向高院聲請傳喚在
        卷，而自訴人因認各該證人於前案均證述明確，證人庚○○亦已到院證述綦詳，故無再行傳喚必要等語，為表
        示意見。經本院合議庭審究結果，因認證人乙○○就如
        事實欄一所述犯罪事實部分，有傳喚到庭作證之必要；
        證人庚○○、己○○於如事實欄二所述犯行部分，亦有
        傳喚到庭證述所必要者，故就上開三位證人，均為聲請
        傳喚之准許（至證人所為證述內容與本案犯罪事實認定
        之心證理由，則詳參後述），先予敘明。
乙、實體方面
壹、本院認定被告甲○○、戊○○有罪所憑證據暨心證理由：
    一、關於事實欄一之犯行部分
        被告甲○○於本院準備及審理程序中，固不否認其有將
        原持有宏得公司之股份移轉讓與其胞兄乙○○情事，惟
        辯稱以：宏得公司是伊父親留下，伊不清楚有無股權，
        是自訴人查到伊有股權，伊當時並無轉讓股權，是伊兄
        被黑道迫於無奈而轉讓等云云；辯護人則以：刑法第三
        百五十六條損害債權，債權人對於債務人須有確實之債
        權，本件自訴人於九十一年六月二十四日偵查中稱案外
        人辛○○與被告甲○○共同發票所欠連帶債務僅一千多
        萬，業經被告甲○○之兄乙○○清償一千二百萬元而無
        所欠，即無可據以強制執行之債權可言；又被告原持有
        宏得公司之股權，業經臺灣桃園地方法院民事執行處執
        行拍賣結果，並於九十四年一月二十七日由該院民事執
        行處通知受讓人應繳納價三百萬元，自訴人實已又受償
        三百萬元，而為其辯。經查：
        (一)、上揭事實欄一所述事實，業據自訴人暨自訴代理人
            於本院審理時指訴明確，並有前述臺灣臺北地方法
            院宣示判決筆錄、民事判決確定證明書、臺灣桃園
            地方法院執行命令、原宏得公司變更事項登記卡及
            股東名冊、變更後之宏得公司變更事項登記卡暨股
            東名冊、存摺內頁影本等附卷足稽，足認被告李清
            煌與其兄乙○○二人間，確有為宏得公司股份移轉
            行為之事實無訛。是本案應予究明者，乃該等股權
            之移轉，是否係被告甲○○意圖損害自訴人債權所
            為；又其兄乙○○（即本院九十二年自字第三○九
            號另案被告）給付新臺幣一千二百萬予自訴人，是
            否係基於為被告甲○○清償債務意思而交付之。
        (二)、查被告甲○○因認前述民事判決結果對己不利，而
            於九十年十月二十九日，向臺灣板橋地方法院檢察
            署對自訴人公司負責人丙○○等人提起告訴；復於
            九十二年三月十八日，因上開強制執行案件，前往
            臺灣桃園地方法院民事執行處，就前揭宏得公司之
            股份一事陳述意見，更於同年四月二日向該院民事
            執行處聲明異議之情節，分別有刑事告訴狀、執行
            （調查）筆錄以及民事聲明異議狀影本等在卷可參
            。足認乃被告斯時對於其原持有宏得公司股權，且
            自訴人依前開具執行名義性質之民事判決向臺灣桃
            園地方法院民事執行處聲請強制執行，以至於該院
            民事執行處業已核發上述執行命令等事實，均有明
            確認識，則其所辯不知有無股權一事，因屬無稽而
            不足採信。
        (三)、次查，證人乙○○於本院九十四年自更字第六號一
            案審理時，到庭證稱：（問：宏得螺絲的董事長是
            不是你？）我擔任很久，今年開始換人．．．（問
            ：宏得公司實際上拿錢設立公司的人是誰？）是我
            拿出來的，以前小工廠是我爸爸留下來，後來我自
            己慢慢作，後來我太太那邊也有拿錢出來，一手都
            是我做出來。（問：公司裡有登記你弟弟甲○○的
            股份？）有。（他本身有無實際投資？）他實際沒
            有出資。（問：甲○○在公司的登記印鑑是誰在保
            管？）都是我統一保管。（問：九十二年七月四日
            有關於甲○○在宏得公司的股份，你把他過戶這件
            事是否知道？）我知道，是我做的。（問：關於這
            件事，自訴人有告你毀損債權？）有告我毀損債權
            。（問：告你毀損債權，你拿多少錢出來和解？）
            一千兩百萬。．．．（問：當時談的是一千二百萬
            ，是否所有債務都消滅？）這件事不關我的事，我
            很忙，我跟丁律師談這件事，我只挑跟我有關的事
            情處理掉，我也沒有想說一併解決，．．．（以上
            均見本院九十四年自更字六號卷之九十四年七月七
            日審判筆錄第八至十頁）；又證稱：（問：甲○○
            在宏得公司的股份何時過到你名下？）我要看才知
            道，根據登記的證明書。（問：何時聲請移轉股份
            登記？）我不記得，很快，前後不到一個禮拜就處
            理掉，．．．（【提示發回更審前一審自訴狀自證
            三】聲請辦理股份過戶是何時？）我不記得，忘了
            ，是委託會計師辦的。（問：變更登記是九十二年
            九月二十四日，申請股份變更是否九十二年九月二
            十四日以前？）．．．我只知道過戶的時候，繳一
            個千分之三的稅，我就把錢匯給我弟弟的戶頭，我
            知道一股是十六、七塊，乘於二十五萬股，大約是
            三、四百萬。．．．（問：騷擾到股份過戶這段時
            間大約多久？）．．．我回去有打電話給我弟弟，
            他叫我叫警察，我就火大，我就決定要把股票過戶
            。．．．（【提示更審前本院《九十二年自字三○
            九號卷》自證十三號】問：自證十三號申請書是否
            宏得公司送給桃園地方法院及鑑定單位？）這是我
            的會計師作業，有蓋我的章應該是。．．．（問：
            何人叫你的會計師處理？）有關這些業務是我的會
            計人員處理，但會計人員如何處理，我不在，他們
            會找我的會計師處理，．．．（問：你是董事長，
            是誰決定要這樣做？）一定是我內部的人，他們認
            為可以決定，就幫我決定，有無跟我報告，我忘了
            。（問：宏得公司內部要蓋大小章有無一定流程規
            定？）有。．．．（問：宏得公司蓋大小章是不是
            要你授權？）當然要我授權。（問：蓋完要不要跟
            你報告？）小事他們不會報告，有授權就不會報告
            。（以上參同前筆錄第十一至十三頁）。是依證人
            乙○○前開證述內容為縱向觀察，被告甲○○原持
            有宏得公司之股權，嗣移轉予其兄（即證人）李樹
            根，並由證人將移轉股權之價金匯入被告甲○○之
            金融帳戶，且於九十二年九月二十四日變更登記辦
            理完畢之事實，已臻明確。而證人乙○○就本院九
            十二年自字第三○九號卷附自證十三號之宏得公司
            九十二年十月二日申請書二份，其對於該等文書資
            料作成時程、緣由，固有不復記憶情事，然其對於
            該文書內所示宏得公司大小章之真正，並不爭執，
            且關於宏得公司大小章用印事宜，須經董事長（即
            證人乙○○）授權始得使用之流程規定，亦經證人
            證述在卷，足悉前揭宏得公司申請書製作暨用印，
            係經證人授權作成者，應無疑義。且證人乙○○亦
            證稱：（【提示九十二年自字三○九號卷九十三年
            一月十二日筆錄】問：你在此筆錄第三頁所述是否
            實在？）既然這樣寫，就不用問，但當時心情很亂
            。（參本院九十四年自更字六號卷九十四年七月七
            日審判筆錄第十四頁），復佐以上開自訴代理人提
            示供證人乙○○閱覽之筆錄第三頁記載內容，核與
            證人於本院審理時所為如上證述，關於股份數、買
            賣價額計算、以金融帳戶匯款方式交付股權買賣價
            金等之情節，二者均屬相符，益徵被告甲○○有於
            明知其持有宏得公司之股權，且自訴人依上述具執
            行名義性質之民事判決向臺灣桃園地方法院民事執
            行處聲請強制執行之際，仍與證人乙○○基於損害
            自訴人債權之共同犯意聯系，為前開宏得公司股份
            移轉讓與舉措，並取得買賣價金，因此損害自訴人
            對之確定債權。被告辯稱伊不知有無股權，伊當時
            無轉讓股權，其兄迫於黑道無奈始轉讓等詞，顯屬
            飾卸，應不足採。
        (四)、再者，證人乙○○另證稱：（問：【提示九十三年
            九月六日的和解協議書】是否你簽的？）是我簽訂
            的。（和解協議書的第一條內容上面記載乙方同意
            給付甲方一千二百萬等，內容是否實在？）實在。
            （你給付一千二百萬元是否為了要取得甲○○在宏
            得公司及宏得織造有限公司及寶祿實業有限公司之
            出資額？）是。．．．（參本院九十四年自更字六
            號卷九十四年七月七日審判筆錄第十四頁），則就
            此與上述(三)所示證述內容，互相觀察細繹結果，因
            認證人乙○○與被告甲○○間，因移轉被告原持有
            宏得公司股權一事，遭致自訴人對之提起損害債權
            訴訟，其為求息訟寧人，以及順利取得被告甲○○
            原持有之宏得公司股份，始給付一千二百萬元予自
            訴人，並無為被告甲○○與自訴人公司間既存債務
            而為清償之意思。另選任辯護人以被告甲○○前開
            宏得公司股權經執行拍賣結果，自訴人因此受償三
            百萬元一事，為被告有利之辯護，惟被告甲○○既
            有如事實欄一所述損害自訴人債權之犯行，又刑法
            第三百五十六條損害債權罪之成立，並非以事實上
            已造成債權損害為必要，僅須債務人本於損害債權
            故意之主觀認識，於將受強制執行之際，意圖損害
            債權人之債權而處分其財產之客觀事實存在，即足
            構成，至自訴人嗣後有無經強制執行程序致債權受
            有清償情事，均不生任何影響，或以之採為被告有
            利認定依據。因此，被告暨選任辯護人所為前開辯
            護語詞，實不足採。故而，據前論述意旨，被告李
            清煌與訴外人乙○○間，基於意圖損害自訴人債權
            之犯意聯絡，於債務人（即被告甲○○）將受強制
            執行之際，而處分原持有宏得公司股份之財產，事
            證係屬明確，被告甲○○就此部分犯行，堪予認定
            。
    二、關於事實欄二之犯行部分
        (一)、訊據被告甲○○、戊○○對於將如附表二編號四及
            七所示不動產之所有權，移轉登記予佺新公司；如
            附表三編號六及十所示不動產，移轉登記予蔡新彬
            所有之事實，固不否認，惟被告甲○○辯稱以：伊
            把臺中市的土地過戶給佺新企業【本院按：即佺新
            公司】，而且是過戶給伊太太，自訴人是事後才說
            要撤銷伊過戶行為，伊等沒有損害債權，至於過戶
            給己○○【本院按：業經自訴代理人於九十四年八
            月十七日遞狀更正為「蔡新彬」】的土地，是因他
            們沒把伊還清的支票交還，反而交給黑道處理等云
            云；被告戊○○辯以：這都是伊先生在處理，那時
            候伊有去蓋章，伊沒有去干預這些問題，賣房子的
            時候，伊只是去蓋章，想說可以拿到錢等云云。至
            被告二人共同選任辯護人則以：被告甲○○將如附
            表二、三所示之不動產，於八十九年十二月二十九
            日移轉登記予被告戊○○，嗣自訴人公司起訴請求
            塗銷登記，受訴法院乃於九十一年五月二十一日判
            決，同年七月間確定，則被告戊○○於九十一年五
            月八日移轉登記予佺新公司，不生損害債權問題；
            又關於附表不動產部分，所有權登記事項本身為地
            政機關辦理手續，既非強制執行內容，亦無強制執
            行程序，與刑法第三百五十六條損害債權罪所定「
            將受強制執行之際」之構成要件並不相符；再被告
            戊○○係受訴外人蔡新彬之強暴脅迫，始為所有權
            移轉登記，自不生損害債權罪名等，為被告二人之
            利益而辯護。經查：
            (一)、證人庚○○到庭證稱：（問：【提示九十四年
                五月二十日調查證據聲請狀所附證一】這份是
                否你簽署的？）是。（甲方代表何人？）甲方
                溫德昌這個人我不知這人姓名，他拿這些票去
                的時候，我才知道，以前人家都叫他昌仔。（
                那他代表誰？）他以前跟丁○○、陳三桂跟昌
                仔，他代表丁○○這邊。．．．（乙方是一個
                姓江和你是代表什麼人？）我是代表甲○○這
                邊。．．．（【提示證二不動產買賣契約書】
                是否知道這張？）知道。（不動產買賣契約書
                承買人蔡新彬代表何人？）代表江煚隆，就是
                出面跟我接洽的人。（出賣人戊○○代表何人
                ？）代表甲○○。（不動產結果是登記給誰？
                ）切結書在代書那邊，直接就登記給蔡新彬，
                後來他登記給何人我不曉得。．．．（對於簽
                債務協議書跟買賣契約書經過，你有參與，有
                無強暴脅迫情形？）沒有看到，後來有達成協
                議，也沒有造成打架。很早的時候有衝突，但
                最後解決就沒有這一段，因為跑好幾趟，不是
                一趟就可以解決。（己○○有登記臺中市○區
                ○○段○三三二地號之土地及同段○四一一六
                建號房屋這件事你是否知道？）己○○我不認
                識，應該是從蔡先生那邊登記，第一段是蔡先
                生登記這個東西回去，．．．我們直接登記給
                蔡先生。（見本院九十四年自更字六號卷九十
                四年七月七日審判筆錄第四、五頁）；另於自
                訴代理人詰問時，則證稱：（提示證一委託書
                ，你說簽協議書的甲方是溫德昌？）是。（你
                剛說他代表誰？）他代表持票人，丁○○這邊
                的人，因為他才有這些票。（有無看到任何授
                權書、委任書說他代表丁○○？）沒有。（依
                據什麼認為他代表丁○○？）他拿票我有給李
                先生看，經過李先生確定，我們才開始談和解
                的事情，我有拿其中一張票給李先生看，問是
                不是他的，他說是。（你認為他代表丁○○是
                你自己猜測？）是。（證二不動產買賣契約書
                你說承買人蔡新彬代表江煚隆？）是。
                ．．．（你有無聽到江煚隆講說蔡新彬可以代
                表他？）我不曉得，我沒有聽到，就是他們當
                時叫他們來。（蔡新彬有無當場說他可以代表
                江煚隆？）我沒有聽說。（你認為蔡新彬可以
                代表江煚隆是你自己根據現場情況推測？）江
                煚隆他們自己叫出來的。（簽訂買賣契約書張
                足女有無在場？）有，及甲○○、江煚隆都有
                在場。（簽約的當時氣氛如何？）那時候沒有
                怎樣，也沒有爭執。（這份合約書是否雙方心
                甘情願簽的？）是。（當初簽委託代理票據協
                議書的時候，丁○○有無在場？）沒有，之前
                丁○○拿一些票到甲○○家裡的時候，有去過
                二、三次，昌仔、三桂也有去。（參同前筆錄
                第五至七頁）。
            (二)、是依上開證述內容可知，被告戊○○有與訴外
                人蔡新彬簽訂九十四年五月二十日調查證據聲
                請狀內所附證二之買賣契約書，並辦理所有權
                移轉登記予蔡新彬；而被告戊○○於簽訂該買
                賣契約書時，被告甲○○亦為在場之人，則被
                告戊○○、甲○○二人對於有將附表編號六及
                十所示不動產出賣予「蔡新彬」一節，即有認
                識；又被告戊○○並非受訴外人蔡新彬之強暴
                脅迫，始迫於無奈而簽署之，足證被告二人與
                訴外人蔡新彬簽署上述買賣契約書，並無其等
                所稱因受黑道強脅取債情事存在。
            (三)、至於證人庚○○與「溫德昌」之人簽署同上聲
                請狀內所附證一之委託處理票據債務協議書一
                節，固有該協議書影本附卷可憑，惟證人連明
                枝並未親見該「溫德昌」提出相關授權書、委
                任書以為其代表身份之辨別，且於簽署協議書
                時，案外人丁○○亦未在場，則「溫德昌」之
                人是否確為代表上開協議書所附票據債權人（
                即自訴人）或案外人丁○○，即屬有疑，而證
                人庚○○僅憑「溫德昌」前曾出示該等票據，
                又其曾與丁○○等人同至被告甲○○住處，商
                討該等票據債務之事，即自行猜測其係代表汪
                添進，進而簽署前述協議書，仍難據以認定該
                自稱「溫德昌」之人確係代表案外人丁○○或
                自訴人，與證人庚○○就被告甲○○所負票據
                債務事宜進行協議。次者，證人庚○○所為如
                上證述，充其所及者，乃在於被告戊○○確有
                與「蔡新彬」簽立買賣契約，並辦理所有權移
                轉登記之事實，至於「蔡新彬」究為何人代表
                ，本於何因由而與被告戊○○簽訂買賣契約等
                情事，顯無所悉。則「溫德昌」、「蔡新彬」
                之人，究與自訴人或案外人丁○○有何關係，
                均屬證人庚○○所不知之事項，是證人庚○○
                之證述，尚不足為被告二人有利之認定。
            (四)、第按刑法第三百五十六條所謂「將受強制執行
                之際」，係指債務人所負債務，經債權人取得
                強制執行名義後，強制執行程序尚未終結前之
                期間而言 (最高法院三十年六月十日刑庭庭長
                會議及五十三年度第五次民刑庭總會決議四參
                照），亦即債權人如取得強制執行法第四條第
                一項各款之強制執行名義，債務人之財產即處
                於隨時得受強制執行之狀態，自與刑法第三百
                五十六條所謂「債務人於將受強制執行之際」
                相當，如債務人具有損害債權人債權之意圖而
                處分其財產，且經合法告訴或自訴時，即應負
                該條之損害債權罪責。查本件自訴人（即債權
                人）於取得前述九十年四月二十五日之九十年
                度北簡字第四一八八號民事判決，宣示被告李
                清煌應給付如該判決主文所示金額及利息，且
                於九十年六月七日確定，則自訴人與被告李清
                煌間，有一確實債權存在，而被告甲○○所有
                之財產，即應為前開民事判決所示債權之總擔
                保。此外，自訴人因悉被告甲○○、戊○○於
                九十年一、二月間，以夫妻贈與原因而就如附
                表二、三所示之不動產辦理所有權移轉登記，
                認有損害其上開債權，分別向本院及臺灣臺中
                地方法院請求塗銷所有權移轉登記，並取得本
                院九十年重訴字第三三六號、臺灣臺中地方法
                院九十一年訴字第三二一號判命被告甲○○、
                戊○○應辦理所有權移轉登記塗銷之勝訴判決
                ，且均告確定，被告二人即有應遵判履行所有
                權移轉登記塗銷之義務，將如附表二、三所示
                不動產回復為被告甲○○名義。至回復為被告
                甲○○所有之不動產，為自訴人對之確定債權
                擔保範圍，則被告甲○○就如附表二、三所示
                不動產之財產，即有隨時得受強制執行之狀態
                ，因認與刑法第三百五十六條所謂「債務人於
                將受強制執行之際」相當，當無疑義。
            (五)、因據前述，被告甲○○、戊○○於受前開所有
                權移轉登記塗銷之敗訴判決確定，竟未遵判履
                行塗銷所有權移轉登記義務，且於將受強制執
                行之際，先於九十一年四月二十四日，將附表
                二編號六及十所示之不動產，移轉登記予蔡新
                彬所有，復於同年五月八日，將附表二編號四
                及七所示不動產移轉所有權予佺新公司，並均
                辦畢所有權移轉登記，有各該土地暨建物登記
                謄本影本在卷足憑，益徵被告二人基於意圖損
                害債權人債權之共同犯意聯絡，而連續處分原
                為被告甲○○財產之犯行。是被告甲○○、張
                足女暨共同選任辯護人所為如上辯解，因認屬
                臨訟飾卸之詞，猶不足採。
    三、綜據前揭論述意旨，本案事證明確，被告二人犯行，均
        足以認定。
貳、論罪科刑部分
    核被告甲○○、戊○○所為，均係犯刑法第三百五十六條損
    害債權罪；而被告甲○○與乙○○二人間，就事實欄一所述
    犯行，被告甲○○、戊○○二人間，就事實欄二所述犯行，
    各具有犯意聯絡與行為分擔，均為共同正犯。又被告甲○○
    、戊○○先後多次於將受強制執行之際，意圖損害債權而處
    分其財產之行為，時距非遠，且所為手段方式大致相同，所
    犯均係犯罪構成要件相同之罪名，顯係基於概括犯意反覆實
    施，為連續犯，應依刑法第五十六條規定論以一罪，加重其
    刑。爰審酌被告甲○○為避免自身財產遭強制執行，竟於將
    受強制執行之際，將其所有之宏得公司股份暨不動產等高額
    價值之財產，先後移轉予他人；而被告戊○○基於意圖損害
    債權之共同犯意連絡，為如事實欄二所述處分財產之犯行，
    其等因致債權人受有諸多程序障礙及不便，更損及法院強制
    執行程序之公正性，此外，復衡酌被告二人素行狀況（被告
    甲○○前曾有毀損、誣告等前科，惟均未構成累犯；被告戊○○並無前科，有本院九十四年九月八日列印之臺灣高等法
    院被告前案紀錄表二份在卷可參）、犯罪手段、犯罪尚未造
    成具體損害、犯罪後仍矯詞飾卸，態度不佳暨綜合偵查審理
    中之一切情狀等，分別量處如主文所示之刑，並均為易科罰
    金折算標準之諭知。
據上論斷，應依刑事訴訟法第二百九十九條第一項前段、第三百
四十三條，刑法第二十八條、第五十六條、第三百五十六條、第
四十一條第一項前段，罰金罰鍰提高標準條例第一條前段、第二
條，判決如主文。
中　　華　　民　　國　　94　　年　　9 　　月　　29　　日
                              臺灣板橋地方法院刑事第七庭
                                審判長法　官   胡堅勤
                                      法　官   李君豪
                                      法　官   王瑜玲
上列正本證明與原本無異。
如不服本判決，應自判決送達後起十日內，向本院提出上訴狀（
應附繕本），上訴於臺灣高等法院。
                                      書記官  吳  詩  琳
中　　華　　民　　國　　94　　年　　9 　　月　　29　　日
附表一
┌──┬─────┬────┬────┬────┬────┬────┐
│編號│付　款　人│發 票 日│支票號碼│票面金額│提 示 日│利    息│
│    │          │        │        │(新臺幣)│        │起 算 日│
├──┼─────┼────┼────┼────┼────┼────┤
│一  │台北國際商│民國89年│QC457248│一百萬元│89年11月│90年3 月│
│    │業銀行迴龍│11月20日│7       │        │20日    │31日    │
│    │分行      │        │        │        │        │        │
├──┼─────┼────┼────┼────┼────┼────┤
│二  │同　　　上│89年11月│QC457248│一百萬元│89年11月│同　　上│
│    │          │30日    │8       │        │30日    │        │
├──┼─────┼────┼────┼────┼────┼────┤
│三  │聯邦商業銀│89年12月│UC154859│四十九萬│89年12月│同　　上│
│    │行迴龍分行│8日     │5       │八千八百│8日     │        │
│    │          │        │        │六十六元│        │        │
├──┼─────┼────┼────┼────┼────┼────┤
│四  │同　　　上│同　　上│UC154859│同　　上│同　　上│同　　上│
│    │          │        │6       │        │        │        │
├──┼─────┼────┼────┼────┼────┼────┤
│五  │同　　　上│同　　上│UC154859│六十一萬│同　　上│同　　上│
│    │          │        │7       │七千七百│        │        │
│    │          │        │        │九十九元│        │        │
├──┼─────┼────┼────┼────┼────┼────┤
│六  │同　　　上│同　　上│UC154859│同　　上│同　　上│同　　上│
│    │          │        │8       │        │        │        │
├──┼─────┼────┼────┼────┼────┼────┤
│七  │同　　　上│同　　上│UC154859│一百零三│同　　上│同　　上│
│    │          │        │9       │萬五千元│        │        │
├──┼─────┼────┼────┼────┼────┼────┤
│八  │同　　　上│同　　上│UC154860│同　　上│同　　上│同　　上│
│    │          │        │0       │        │        │        │
├──┼─────┼────┼────┼────┼────┼────┤
│九  │臺灣省合作│同　　上│EY647470│七十萬六│89年12月│同　　上│
│    │金庫土城支│        │1       │千八百四│11日    │        │
│    │庫        │        │        │十八元  │        │        │
├──┼─────┼────┼────┼────┼────┼────┤
│十  │同　　　上│同　　上│EY647470│同　　上│同　　上│同　　上│
│    │          │        │2       │        │        │        │
├──┼─────┼────┼────┼────┼────┼────┤
│十一│同　　　上│同　　上│EY647470│同　　上│同　　上│同　　上│
│    │          │        │3       │        │        │        │
├──┼─────┼────┼────┼────┼────┼────┤
│十二│同　　　上│同　　上│EY647470│一百零三│同　　上│同　　上│
│    │          │        │4       │萬五千元│        │        │
├──┼─────┼────┼────┼────┼────┼────┤
│十三│同　　　上│同　　上│EY647470│同　　上│同　　上│同　　上│
│    │          │        │5       │        │        │        │
├──┼─────┼────┼────┼────┼────┼────┤
│十四│同　　　上│同　　上│EY647470│一百零三│同　　上│同　　上│
│    │          │        │6       │萬六千九│        │        │
│    │          │        │        │百七十九│        │        │
│    │          │        │        │元      │        │        │
├──┼─────┼────┼────┼────┼────┼────┤
│十五│同　　　上│同　　上│EY647470│七十萬零│同　　上│同　　上│
│    │          │        │7       │七百二十│        │        │
│    │          │        │        │元      │        │        │
├──┼─────┼────┼────┼────┼────┼────┤
│十六│台北國際商│89年12月│QC457248│一百萬元│同　　上│同　　上│
│    │業銀行迴龍│10日    │9       │        │        │        │
│    │分行      │        │        │        │        │        │
├──┼─────┼────┼────┼────┼────┼────┤
│十七│同　　　上│89年12月│QC457249│同　　上│90年3 月│同　　上│
│    │          │20日    │0       │        │9日     │        │
├──┼─────┼────┼────┼────┼────┼────┤
│十八│同　　　上│89年12月│QC457249│同　　上│同　　上│同　　上│
│    │          │30日    │1       │        │        │        │
├──┼─────┼────┼────┼────┼────┼────┤
│十九│同　　　上│90年1 月│QC457249│同　　上│同　　上│同　　上│
│    │          │10日    │2       │        │        │        │
├──┼─────┼────┼────┼────┼────┼────┤
│廿  │同　　　上│90年1 月│QC457249│同　　上│同　　上│同　　上│
│    │          │20日    │3       │        │        │        │
├──┼─────┼────┼────┼────┼────┼────┤
│廿一│同　　　上│90年1 月│QC457249│同　　上│同　　上│同　　上│
│    │          │30日    │4       │        │        │        │
├──┼─────┼────┼────┼────┼────┼────┤
│廿二│同　　　上│90年2 月│QC457249│同　　上│同　　上│同　　上│
│    │          │10日    │5       │        │        │        │
├──┼─────┼────┼────┼────┼────┼────┤
│廿三│同　　　上│90年2 月│QC457249│同　　上│同　　上│同　　上│
│    │          │20日    │6       │        │        │        │
├──┼─────┼────┼────┼────┼────┼────┤
│廿四│同　　　上│90年2 月│QC457249│同　　上│同　　上│同　　上│
│    │          │30日    │7       │        │        │        │
├──┼─────┼────┼────┼────┼────┼────┤
│廿五│同　　　上│90年3 月│QC457249│同　　上│90年3 月│同　　上│
│    │          │10日    │8       │        │12日    │        │
├──┼─────┼────┼────┼────┼────┼────┤
│廿六│同　　　上│90年3 月│QC457249│同　　上│90年3 月│同　　上│
│    │          │20日    │9       │        │20日    │        │
├──┼─────┼────┼────┼────┼────┼────┤
│廿七│同　　　上│90年3 月│QC457250│同　　上│90年3 月│同　　上│
│    │          │30日    │0       │        │30日    │        │
├──┼─────┼────┼────┼────┼────┼────┤
│廿八│臺灣省合作│90年4 月│EY647476│六十二萬│90年4 月│90年4 月│
│    │金庫土城分│10日    │8       │二千零五│10日    │10日    │
│    │庫        │        │        │十六元  │        │        │
└──┴─────┴────┴────┴────┴────┴────┘
附表二
┌───┬─────────┬──────┬──────┐
│編　號│ 土地座落         │面       積 │權利範圍    │
│      │                  │（平方公尺）│            │
├───┼─────────┼──────┼──────┤
│　一  │ 豐原市○○○段   │6374.00     │750分之1    │
│      │ 0751─0001地號   │            │            │
├───┼─────────┼──────┼──────┤
│  二  │ 豐原市○○○段   │5916.00     │14分之4     │
│      │ 0751─0004地號   │            │            │
├───┼─────────┼──────┼──────┤
│  三　│ 豐原市○○○段   │9595.00     │1127分之1   │
│      │ 0751─0005地號   │            │            │
├───┼─────────┼──────┼──────┤
│　四　│ 台中市西區後子 │1297.00     │10000分之34 │
│      │ 段0210─0010地號 │            │            │
├───┼─────────┼──────┼──────┤
│　五　│ 台中市西區麻園頭 │1235.00     │10000分之37 │
│      │ 段0904─0000地號 │            │            │
├───┼─────────┼──────┼──────┤
│  六　│ 台中市○區○○段 │1541.00     │10000分之91 │
│      │ 0332─0000地號   │            │            │
│      │                  │            │            │
├───┼─────────┼──────┼──────┤
│　七　│ 台中市西區後子 │23.76       │全部        │
│      │ 段12606 ─000建號│            │            │
├───┼─────────┼──────┼──────┤
│　八　│ 台中市西區後子 │25.33       │全部        │
│      │ 段08552 ─000建號│            │            │
├───┼─────────┼──────┼──────┤
│　九　│ 台中市○區○○段 │472.63      │70分之2     │
│      │ 04094 ─000 建號 │            │            │
├───┼─────────┼──────┼──────┤
│　十　│ 台中市○區○○段 │146.76      │全部        │
│      │ 04116 ─000 建號 │            │            │
└───┴─────────┴──────┴──────┘
附表三
┌──┬────┬──────┬────┬───────┐
│編號│土地座落│面       積 │權利範圍│移轉登記日期  │
│    │        │（平方公尺）│        │              │
├──┼────┼──────┼────┼───────┤
│一  │板橋市忠│605.00      │10000分 │90.1.12       │
│    │孝段 409│            │之619   │              │
│    │地號    │            │        │              │
├──┼────┼──────┼────┼───────┤
│二  │板橋市新│7316.00     │100000分│90.2.19       │
│    │雅段 953│            │之670   │              │
│    │地號    │            │        │              │
├──┼────┼──────┼────┼───────┤
│三  │板橋市新│220.00      │100000分│90.2.19       │
│    │雅段977 │            │之670   │              │
│    │─1地號 │            │        │              │
├──┼────┼──────┼────┼───────┤
│四  │板橋市新│122.00      │100000分│90.2.19       │
│    │雅段977 │            │之670   │              │
│    │─2地號 │            │        │              │
├──┼────┼──────┼────┼───────┤
│五  │板橋市新│25.00       │100000分│90.2.19       │
│    │雅段981 │            │之670   │              │
│    │─1地號 │            │        │              │
├──┼────┼──────┼────┼───────┤
│六  │板橋市忠│169.97      │全部    │90.1.12       │
│    │孝段1979│            │        │              │
│    │建號    │            │        │              │
├──┼────┼──────┼────┼───────┤
│七  │板橋市新│3052.86     │76分之2 │90.2.19       │
│    │雅段2814│            │        │              │
│    │建號    │            │        │              │
├──┼────┼──────┼────┼───────┤
│八  │板橋市新│177.63      │全部    │90.2.19       │
│    │雅段2836│            │        │              │
│    │建號    │            │        │              │
└──┴────┴──────┴────┴───────┘
附錄本案論罪科刑法條全文：
中華民國刑法第三百五十六條
債務人於將受強制執行之際，意圖損害債權人之債權，而毀壞、
處分或隱匿其財產者，處二年以下有期徒刑、拘役或五百元以下
罰金。
